【裁判字號】    89,訴,2579
【裁判日期】    901004
【裁判案由】    有關二二八事件處理及補償條例
【裁判全文】
臺北高等行政法院判決                            八十九年度訴字第二五七九號
                              .
    原      告  乙○○
                丙○
                丁○
                戊○○
                己○○
                庚○○
                辛○○
                壬○○
                癸○○
    兼  共  同  甲○
    訴訟代理人
    被      告  財團法人二二八
                事件紀念基金會
    代  表  人  子○○（董事長）
    訴訟代理人  丑○○
右當事人間有關二二八事件處理及補償條例事件，原告不服行政院中華民國八十九年
九月二十一日台八十九訴字第二七八○三號訴願決定，提起行政訴訟。本院判決如左
：
    主      文
原告之訴駁回。
訴訟費用由原告負擔。
    事      實
緣原告甲○於民國（以下同）八十八年九月十五日以其父林明註（別名水治仔，已歿
）於三十六年三月間在家門前修理卡車時，遭一持槍軍人押走數月，造成極大恐懼云
云，向被告申請發給受難者補償金。案經被告調查結果，以八十九年五月九日二二
八洲字第○○二五三號書函復原告甲○，略以證據不足，無法給予補償等語。原告甲
○不服，以其本人及大姊丙○曾目睹其父被押走情況，其長兄及弟妹亦知其事，而與
其父合夥經營貨運行之合夥人雖最瞭解事件經過，但均已亡故，被告未予調問其兄弟
姊妹，即認證據不足，顯屬草率云云，向內政部提起訴願，經內政部依訴願管轄規定
移送到行政院，遭駁回後，遂向本院提起行政訴訟。茲摘敘兩造之訴辯意旨如左：
甲、原告方面：
一、聲明：求為判決
１、訴願決定及原處分均撤銷。
２、被告應給付原告新台幣（以下同）二百萬元。
二、陳述：
１、原告之父林明註（別名水治仔）以駕駛貨車為業，於三十六年間二二八事件時，
    在三月初之某一天，在台南縣佳里鎮○○里○○路三四號租屋前雙鳳汽水工廠旁
    小巷修車，突然被一名持槍之男子強押開車運送支援人員，原告之父害怕至極，
    乘機逃離，遠避他鄉，數月後才敢回家。原告之母林張錦從親戚高英含口中得知
    此事，即倉皇帶領原告走避台南縣麻豆鎮。原告家境原就極為清寒，加上原告之
    父無法工作，生活更為艱困，時一歲半之胞弟林光華因身體嬴弱而病故。
２、原告之父無端被押走，身心受創，還被誤解，致名譽受損，更失去工作數月之久
    ，甚至孩子因而死亡，自受有損害，原告乃依二二八事件處理及補償條例暨二二
    八事件受難者補償金核發標準之相關規定，向被告申請受難補償，詎被告及訴願
    決定機關均以證據不足駁回原告之申請。然當年與原告之父合夥經營貨運業之楊
    （淵庭）先生及知情之長輩均已亡故，高英含的遺孀高施阿紡生前曾接受被告訪
    問，可調閱其訪問紀錄，原告甲○及丙○均目睹原告之父被押，原告之父、母生
    前亦曾告訴林茂珍事情發生始末，凡此證人均可傳訊，此外被告及訴願決定機關
    亦應協助原告尋查證人，但被告及訴願決定機關均未為之，實難令原告甘服。
３、綜上所述，原告除訴請撤銷訴願決定及原處分外，並依二二八事件處理及補償條
    例第八條第一款、第三款、第四款、第五款暨二二八事件受難者補償金核發標準
    第六條、第七條、第八條之規定，訴請被告應給付原告二百萬元。
乙、被告方面：
一、聲明：求為判決如主文所示。
二、陳述：
１、訴願決定書謂：「本件經紀念基金會調查結果，以證人即訴願人（亦即原告甲○
    ）之表姊高施阿紡君陳述『日據時代（光復前）我先生（已去世十六、七年了）
    看到二舅『水治仔』被人家押走，被誰押走？或什麼時候放出來？我都不知道。
    』且該會現在之二二八事件相關文獻均查無林明註君受難之記載，訴願人復未能
    提出證據證明林明註君之受難事實，乃否准給予補償．．．並無不當，原處分應
    予以維持。至所訴其兄弟姊妹均知此事云云，以訴願人之兄弟姊妹為本案之共同
    申請人，本案如獲通過，即有權受領補償金，係屬利害關係一致之人，渠等所為
    陳述尚難據為渠等有利之認定，業據紀念基金會八十九年七月一日二二八洲字
    第○○三八六號函附說明書敘明在卷，所訴核不足採，併予指駁。」
２、本件因證據不足無法認定受難事實，原告雖提起行政訴訟，仍未能提出可信之證
    據，所訴自不可採，請判決如被告答辯之聲明。
    理      由
一、按「本條例所稱受難者，係指人民因本事件生命、身體、自由或財產遭受公務員
    或公權力侵害者。」、「行政院為處理受難者之認定及申請補償事宜，得設『財
    團法人二二八事件紀念基金會』（以下簡稱紀念基金會），由學者專家、社會公
    正人士、政府及受難者或其家屬代表組成之。」、「補償金之申請、認定程序及
    發放事宜，由紀念基金委員會定之。」，二二八事件處理及補償條例第二條第一
    項、第三條第一項、第七條第三項分別定有明文。
二、查原告甲○於八十八年九月十五日以其父林明註（別名水治仔）於三十六年三月
    間在家門前修理卡車時，遭一持槍軍人押走數月，造成極大恐懼云云，向被告申
    請發給受難者補償金。案經被告調查結果，以八十九年五月九日二二八洲字第
    ○○二五三號書函復原告甲○，略以證據不足，無法給予補償等語。原告甲○不
    服，以其本人及大姊丙○曾目睹其父被押走情況，其長兄及弟妹亦知其事，而與
    其父合夥經營貨運行之合夥人雖最瞭解事件經過，但均已亡故，被告未予調問其
    兄弟姊妹，即認證據不足，顯屬草率云云，向內政部提起訴願，經內政部依訴願
    管轄規定移送到行政院，遭駁回之事實，有二二八事件受難者補償金申請書、除
    戶戶籍謄本、切結書、二二八事件紀念基金會補償金申請證件收據、受難者與申
    請人親屬關係表、被告八十九年五月九日二二八洲字第○○二五三號書函及訴
    願書、訴願決定書分別附於原處分卷及訴願卷可稽，自堪信為真實。
三、本件原告訴稱：原告之父林明註因二二八事件受難，身心受創等情，有親戚高英
    含的遺孀高施阿紡生前接受被告訪問所作之訪問紀錄可證，並有原告甲○、丙○
    、林茂珍可傳訊作證，此外被告及訴願決定機關亦應協助原告尋查證人，但被告
    及訴願決定機關均未為之，實難令原告甘服。為此，請將訴願決定及原處分均撤
    銷，並請判命被告給付原告二百萬元云云。惟查：
１、證人即原告之表姊高施阿紡於八十九年二月二十五日在台南市○○路○段四九六
    巷二三弄三三號接受被告訪問時證稱：「．．．日據時代（光復前）我先生（已
    去世十六、七年了）看到二舅『水治仔』被人家押走。被誰押走？或什麼時候放
    出來？我都不知道。」，是證人高施阿紡之上開訪問紀錄內容僅係高施阿紡得自
    其夫之傳聞證據，復無法證明與二二八事件有關，自不足採。
２、原告主張原告甲○、丙○均目睹其父被押，其兄弟姊妹均知此事云云，然原告甲
    ○、丙○縱使目睹其父被押，但其父因何被押？有何積極證據證明與二二八事件
    有關？原告均未舉證證明之。且原告均係本件補償金之申請人，如獲通過，渠等
    均可受領補償金，係屬利害關係一致之人，渠等所為之陳述尚難採據為渠等有利
    之證據。
３、原告聲請傳訊證人林茂珍，主張其父母生前曾告訴他事情發生始末，並提出林茂
    珍出具之證明書為證。然依原告之上開主張及林茂珍出具之證明書內容以觀，林
    茂珍之所知均係聽聞林明註所述，是其所證無非傳聞證據，當無傳訊之必要。
４、被告現有之二二八事件相關文獻均查無原告之父林明註受難之記載，而原告復未
    能提出其他積極證據證明其父林明註確有因二二八事件受難之事實，自難徒憑原
    告片面之陳述及各該證人所為之傳聞證據即予認定。
四、綜上所述，本件原告未善盡其舉證責任，所訴尚難採信，而被告所為否准給予補
    償之處分，揆諸首揭規定，並無違誤，訴願決定予以維持，亦無不合。原告徒執
    前詞，訴請撤銷訴願決定及原處分，並訴請本院判命被告給付原告二百萬元，均
    無理由，應予駁回。
五、兩造其餘攻擊防禦方法均與本件判決結果不生影響，故不逐一論述，併此敘明。
據上論結，本件原告之訴為無理由，爰依行政訴訟法第九十八條第三項前段、第一百
零四條，民事訴訟法第八十五條第一項前段判決如主文。
中      華      民      國     九十     年      十      月      四      日
                         臺 北 高 等 行 政 法 院  第 三 庭
                                             審判長 法  官  徐瑞晃
                                                    法  官  曹瑞卿
                                                    法  官  吳慧娟
右為正本係照原本作成。
如不服本判決，應於送達後二十日內，向本院提出上訴狀並表明上訴理由，如於本判
決宣示後送達前提起上訴者，應於判決送達後二十日內補提上訴理由書（須按他造人
數附繕本）。
中      華      民      國     九十     年      十      月      五      日
                                                    書記官  葉冠伸


司法院資訊處製作；財團法人民間司法改革基金會備份。
